臺灣宜蘭地方法院刑事判決
111年度訴字第140號
公  訴  人  臺灣宜蘭地方檢察署檢察官
被      告  張志宏


上列被告因洗錢防制法等案件，經檢察官提起公訴 （111年度偵
字第530號、110年度偵字第6554號、110年度偵字第8695號、111
年度偵字第857號、111年度偵字第2274號），被告於本院準備程
序中就被訴事實為有罪之陳述，經告知簡式審判程序之旨，並聽
取被告與公訴人意見後，本院合議庭裁定改由受命法官獨任進行
簡式審判程序，判決如下：   
    主  文
張志宏幫助犯洗錢防制法第十四條第一項之洗錢罪，處有期徒刑
參月，併科罰金新臺幣壹萬元，罰金如易服勞役，以新臺幣壹仟
元折算壹日。未扣案之犯罪所得新臺幣玖萬貳仟元沒收，如全部
或一部不能沒收或不宜執行沒收時，追徵其價額。 
    事實及理由
一、本案被告張志宏所犯為死刑、無期徒刑、最輕本刑3年以上
    有期徒刑以外之罪，亦非高等法院管轄之第一審案件，其於
    準備程序中就被訴事實為有罪之陳述，經告知簡式審判程序
    之旨，並聽取檢察官及被告之意見後，本院合議庭依刑事訴
    訟法第273條之1第1項規定裁定進行簡式審判程序，是本案
    之證據調查，依同法第273條之2規定，不受同法第159條第1
    項、第161條之2、第161條之3、第163條之1及第164條至第1
    70條所規定證據能力認定及調查方式之限制，合先敘明。
二、本案犯罪事實及證據，除各欄所載之「黃宗柏」，皆應更正
    為「黃琮柏」及證據部分補充「被告張志宏於本院準備程序
    及審理時之自白」外，其餘均引用檢察官起訴書之記載（如
    附件）。
三、論罪科刑： 
 ㈠核被告張志宏所為，係犯刑法第30條第1項前段、第339條第1
   項之幫助詐欺取財罪，及刑法第30條第1項前段、洗錢防制法
   第14條第1項之幫助一般洗錢罪。
 ㈡被告以交付起訴書所載土地銀行帳戶帳號、網路銀行密碼之一
   行為，侵害告訴人余明麟、鄭瑋文、王昭仁、顏日期、黃琮
   柏、陳明聰之財產法益，且係同時觸犯幫助詐欺取財罪及幫
   助一般洗錢罪，為想像競合犯，應依刑法第55條本文規定，
   從一重論以幫助一般洗錢罪。
　㈢被告係對正犯資以助力而實施犯罪構成要件以外之行為，為
    幫助犯，應依刑法第30條第2項規定，按正犯之刑減輕之。
　㈣另犯第14條、第15條之罪，在偵查或審判中自白者，減輕其
    刑，洗錢防制法第16條第2項定有明文。被告於本院審理時
    就幫助一般洗錢犯行自白不諱，爰依上揭規定，減輕其刑，
    並依法遞減輕之。
　㈤爰審酌被告輕易將其土地銀行帳戶帳號、網路銀行密碼提供
    予他人，枉顧該帳戶資料可能遭有心人士利用以作為財產犯
    罪工具之危險，影響社會治安且有礙金融秩序，助長詐欺犯
    罪盛行，並使檢警對於詐欺取財犯罪之追查趨於困難，犯罪
    所得遭領出後，形成金流斷點，嚴重破壞社會秩序、正常交
    易安全及人與人間之相互信賴，所為殊值非難，惟念被告並
    未實際參與本案詐欺取財、洗錢之犯行，且犯後坦承犯行不
    諱，態度尚可，復審酌其尚未與告訴人等達成和解或調解，
    賠償告訴人等之損害，兼衡被告之犯罪動機、目的、手段、
    於本案中之角色、分工、涉案情節、告訴人等遭詐騙之金額
    ，暨被告於本院審理時自陳之智識程度、家庭生活狀況等一
    切情狀，量處如主文所示之刑，並就罰金刑部分諭知易服勞
    役之折算標準，以示懲儆。
四、另按犯罪所得，屬於犯罪行為人者，沒收之；前二項之沒收
    ，於全部或一部不能沒收或不宜執行沒收時，追徵其價額，
    刑法第38條之1第1項前段、第3項分別定有明文。查被告張
    志宏於本院審理中坦承犯罪所得為9萬2千元一情，業據被告
    張志宏供承在卷可稽（詳見本院卷第60頁），是被告張志宏
    本件犯罪所得為現金9萬2千元，雖未扣案，仍應依上開規定
    宣告沒收，於全部或一部不能沒收時，依同條第3項規定，
    追徵其價額。 　　
據上論斷，應依刑事訴訟法第273條之1第1項、第299條第1項本
文、第310條之2、第454條第2項，判決如主文。　
本案經檢察官薛植和提起公訴，檢察官張學翰到庭執行職務。
中　　華　　民　　國　　111 　年　　6 　　月　　10　　日
                    刑事第五庭    法　官  陳嘉瑜
以上正本證明與原本無異。　　
如不服本判決應於收受本判決後20日內向本院提出上訴書狀，並
應敘述具體理由。其未敘述上訴理由者，應於上訴期間屆滿後20
日內向本院補提理由書狀（均須按他造當事人之人數附繕本）「
切勿逕送上級法院」。
中　　華　　民　　國　　111 　年　　6 　　月　　10　　日
                                  書記官  蕭欣怡
附錄本案論罪科刑法條：
洗錢防制法第14條
有第二條各款所列洗錢行為者，處7年以下有期徒刑，併科新臺
幣5百萬元以下罰金。
前項之未遂犯罰之。
前二項情形，不得科以超過其特定犯罪所定最重本刑之刑。
中華民國刑法第339條
意圖為自己或第三人不法之所有，以詐術使人將本人或第三人之
物交付者，處5年以下有期徒刑、拘役或科或併科50萬元以下罰
金。
以前項方法得財產上不法之利益或使第三人得之者，亦同。
前二項之未遂犯罰之。
【附件】：
臺灣宜蘭地方檢察署檢察官起訴書
110年度偵字第6554號
110年度偵字第8695號
111年度偵字第530號
111年度偵字第857號
111年度偵字第2274號
　　被　　　告　張志宏　男　37歲（民國00年0月0日生）
　　　　　　　　　　　　住宜蘭縣○○鎮○○路0段000號
　　　　　　　　　　　　國民身分證統一編號：Z000000000號
上列被告因詐欺案件，業經偵查終結，認應該提起公訴，茲將犯
罪事實及證據並所犯法條分敘如下：
　　　　犯罪事實
一、張志宏可預見金融機構之帳戶為個人信用之重要表徵，任何
    人皆可自行前往金融機構申請開立帳戶，並無特別之窒礙，
    且將自己之金融帳戶提供他人使用，可能幫助他人實施財產
    犯罪後，將取得之贓款隱匿而不易追查，竟基於縱有人使用
    其金融帳戶以實施詐欺犯罪，亦不違其本意之洗錢及幫助詐
    欺之不確定故意，於民國110年7月間，在宜蘭縣住處，將其
    所有土地銀行帳號000-000000000000帳戶之帳號、網路銀行
    密碼提供予某姓名年籍不詳之詐欺集團成員使用。嗣該詐欺
    集團之成員意圖為自己不法之所有，分別於附表所示之詐騙
    時間，向如附表所示之人佯稱如附表所示之詐騙內容，致使
    其等陷於錯誤，而依該詐騙集團成員指示，將附表所示之金
    額匯至前揭帳戶，旋遭轉匯予該詐欺集團之成員，嗣其等分
    別察覺有異並報警處理，始查悉上情。
二、案經余明麟、鄭瑋文、王昭仁、顏日期、黃宗柏、陳明聰告
    訴暨新北市政府警察局三重分局、花蓮縣政府警察局鳳林分
    局、宜蘭縣政府警察局礁溪分局、基隆市警察局第三分局報
    告偵辦。
　　　　證據並所犯法條
一、證據清單及待證事實：
編號 證據名稱 待證事實 (一) 被告張志宏之供述 坦承以每日新臺幣（下同）4000元代價，提供其上開土地銀行帳號000-000000000000帳戶之帳號、網路銀行密碼予姓名年籍不詳之人使用，並獲利9萬2000元之事實。 (二) 證人余明麟、鄭瑋文、王昭仁、顏日期、黃宗柏、陳明聰即如附表所示告訴人之證述 證明如附表所示告訴人遭該詐欺集團成員以如附表所示手法詐騙後，依詐欺集團指示，於如附表所示之時間等，將如附表所示之款項匯入如附表所示之金融帳戶內等事實。 (三) 如附表所示告訴人之匯款轉帳交易資料、動櫃員機交易明細表、網路轉帳交易結果表、金融帳戶存摺內頁、匯款單影本等 證明如附表所示告訴人遭該詐欺集團成員詐騙後，於如附表所示之時間，將如附表所示之款項匯入如附表所示之金融帳戶內等事實。 (四) 如附表所示金融帳戶之開戶基本資料、歷史交易明細 證明如附表所示告訴人，於如附表所示之時間，匯款至如附表所示之金融帳戶後，未幾旋遭轉匯提領等事實。 
二、核被告張志宏所為，係犯刑法第30條第1項、第339條第1項
    之幫助詐欺取財及刑法第30條第1項、洗錢防制法第14條第1
    項之幫助洗錢罪嫌。被告以一行為同時觸犯上述2罪名，為
    想像競合犯，請從一重之幫助洗錢罪嫌處斷。被告為犯罪構
    成要件以外之行為而幫助他人犯罪，為幫助犯，請依刑法第
    30條第2項規定，按正犯之刑減輕其刑。至被告之犯罪所得
    ，倘於裁判前未能實際合法發還被害人，請依同法第38條之
    1第1項前段規定，宣告沒收，如於全部或一部不能沒收或不宜
    執行沒收時，請依同條第3項規定追徵其價額。
三、依刑事訴訟法第251條第1項提起公訴。
　　此　致
臺灣宜蘭地方法院
中　　華　　民　　國　 111　　年　　3　　月　　22　日
　　　　　　　　　　　　　　　檢　察　官 薛植和
上正本證明與原本無異
中　　華　　民　　國　 111　　年　　3　　 月　　23　　日
                              書  記  官   
所犯法條：
中華民國刑法第30條
（幫助犯及其處罰）
幫助他人實行犯罪行為者，為幫助犯。雖他人不知幫助之情者，
亦同。
幫助犯之處罰，得按正犯之刑減輕之。
中華民國刑法第339條
（普通詐欺罪）
意圖為自己或第三人不法之所有，以詐術使人將本人或第三人之
物交付者，處 5 年以下有期徒刑、拘役或科或併科 50 萬元以
下罰金。
以前項方法得財產上不法之利益或使第三人得之者，亦同。
前二項之未遂犯罰之。
洗錢防制法第14條
有第二條各款所列洗錢行為者，處 7 年以下有期徒刑，併科新
臺幣 5 百萬元以下罰金。
前項之未遂犯罰之。
前二項情形，不得科以超過其特定犯罪所定最重本刑之刑。
附表：
編號 告訴人 詐騙匯款時間與金額（新臺幣） 匯入帳戶 詐騙方式 1 陳明聰 109年7月26日9時許等，匯款14萬8,000元、39萬元、72萬元、98萬元、35萬元、40萬元、85萬元、19萬8,000元、75萬元、20萬元、87萬元、37萬元 張志宏申設之土地銀行帳號000-000000000000帳戶 於網路佯銷售精品等，使陷於錯誤而為匯款 2 余明麟 109年7月26日17時許等，匯款5萬元、5萬元、1萬7000元 張志宏申設之土地銀行帳號000-000000000000帳戶 於網路佯銷售精品等，使陷於錯誤而為匯款 3 黃宗柏 109年7月28日14時許等，匯款5萬元、5萬元、2萬元、5萬元、5萬元、3萬 張志宏申設之土地銀行帳號000-000000000000帳戶 於網路佯銷售精品等，使陷於錯誤而為匯款 4 顏日期 109年7月29日10時許等，匯款2萬8000元、2萬元 張志宏申設之土地銀行帳號000-000000000000帳戶 於網路佯稱欲共同投資經營事業，使陷於錯誤而為匯款 5 鄭瑋文 109年8月4日9時許等，匯款10萬元、3萬元 張志宏申設之土地銀行帳號000-000000000000帳戶 於網路佯銷售精品等，使陷於錯誤而為匯款 6 王昭仁 109年8月5日17時許等，匯款3萬元 張志宏申設之土地銀行帳號000-000000000000帳戶 於網路佯銷售精品等，使陷於錯誤而為匯款